---
title: "rsalas"
format: html
editor: visual
---

## INFORME DCA Y DBCA

***By: Rolando Salas López***

Con la ayuda de ChatGPT, generar estos dos diseños (DCA y DBCA)

### 1.-Diseño completo al azar (DCA)

Para fines de este ejercicio se considera 4 dosis de fertilizacion nitrogenada:-0 -50 -100 -150

-   Instalar y cargar el paquete agricolae

```{r}
library(agricolae)
```

-   Vector de tratamientos (dosis de fertilización nitrogenada)

    ```{r}
    trt <- c(0, 50, 100, 150)
    ```

<!-- -->

-   Definir el número de repeticiones

    ```{r}
    rep <- 5
    ```

<!-- -->

-   Creación de un diseño de bloques completamente al azar (CRD) para el experimento 'trt' especifica los tratamientos, 'r' indica el número de repeticiones, y 'seed' establece la semilla para la aleatorización

    ```{r}
    dca <- design.crd(trt = trt, r = rep, seed = 123)
    ```

-   Mostrar el diseño completo

    ```{r}
    print(dca)
    ```

-   Restar 100 a los números de las parcelas si todos comienzan en 100

    ```{r}
    dca$book$plots <- dca$book$plots - 100
    ```

<!-- -->

-   Nuevmente mostramos el diseño completo al azar, con los **plots,** que inicien en 1

    ```{r}
    print(dca)
    ```

### 2.-Diseño de bloques completo al azar (DBCA)

-   Definimos los factores

```{r}
library(agricolae)
dosis <-c(0,50,100,150)
variedad <-c("inia_1","inia_2")

```

-   Crear todas las combinaciones posibles de dosis y variedad

    ```{r}
    tratamientos <- expand.grid(dosis = dosis, variedad = variedad)
    ```

-   Unificar los tratamientos en una sola variable para ser utilizada en el diseño

```{r}
tratamientos$trat <- paste(tratamientos$dosis, tratamientos$variedad, sep = "-")
```

-   Crear el Diseño de Bloques Completos al Azar (DBCA) con 5 bloques

    ```{r}
    ds <- design.rcbd(trt = tratamientos$trat, r = 5)
    ```

Mostrar el diseño

```{r}
ds
```

-   Modelo ANOVA

    ```{r}
    library(readxl) 
    fb <- read_excel("LA MOLINA 2014 POTATO WUE (FB).xlsx", 
        sheet = "fb")
    str(fb)
    ```

    ```{r}
    modelo <- aov(lfa ~ riego + geno + riego*geno + bloque, data = fb)
    anova(modelo)
    ```

    ```{r}
    plot(modelo)
    ```

    Comparacion de medias (test de Duncan)

    ```{r}
    library(agricolae)

    mc <- agricolae::duncan.test(y=modelo, trt = c("riego", "geno"))
    mc
    ```

    Comparacion de medias

    ```{r}
    #install.packages("emmeans")
    #install.packages("multcomp")
    #install.packages("tidyverse")
    library(tidyverse)
    ```

```{r}
library(emmeans)
```

```{r}
library(multcomp)
```

```{r}
mc <- emmeans(modelo, ~ riego | geno) %>%
  data.frame()
mc
```

GRAFICAS

```{r}
##install.packages("inti")
##install.packages("shiny")
library(inti)
library(shiny)
```

```{r}
plot_smr(data = mc
         , type = "bar"
         , x = "geno"
         , y = "emmean"
         , group = "riego"
         , sig = NULL
         , error = "SE"
         , ylimits = c(0, 12000, 2000)
         )
```
